臺灣高等法院臺中分院刑事判決
111年度金上訴字第867號
上  訴  人  臺灣臺中地方檢察署檢察官
被      告  呂明賢


上列上訴人因被告違反洗錢防制法等案件，不服臺灣臺中地方法
院110年度金訴字第1098號中華民國111年2月24日第一審判決（
起訴案號：臺灣臺中地方檢察署110年度偵字第32114、32115號
），提起上訴，本院判決如下：
    主  文
上訴駁回。
    理  由
一、本案經本院審理結果，認原審諭知被告呂○○（下稱被告）無
    罪判決，並無不當，應予維持，並引用如附件原審判決書所
    載之證據及理由。
二、檢察官上訴意旨略以：
　㈠被告於偵查時辯稱：因為當時要借款新臺幣(下同)10萬元，
    他們說借款需要提供金融卡及密碼，他們會把10萬元匯到這
    3個戶頭，他們還跟伊說可以把提供的戶頭領到剩個位數才
    寄給他們等語，惟被告既供承係借款，卻將自身之金融卡及
    私密之金融卡密碼提供予對方，顯與常情有違。況被告供承
    ，伊也是有出過社會，他們跟伊要金融卡的密碼伊也是覺得
    怪怪的，但是伊還是把密碼給他們等情。顯見被告對於所提
    供之帳戶係供作非法目的使用已有認識，卻仍以僥倖心態提
    供上開3個帳戶金流存取完全之權限予陌生之人，期能獲取
    不法利益，應認其主觀顯具有幫助詐欺及洗錢之不確定故意
    。
　㈡被告為五專專科畢業，職任工程師，被告迄今仍無法解釋為
    何提供3個帳戶之提款卡及密碼任意給毫無信任關係，甚是
    案發後仍找不到對方之陌生人，為何此舉與其所辦貸款辦理
    流程有合理關係，然被告又深知上開三個帳戶之金流存取權
    限均交付給陌生人之前，要將原有之金錢領出，以防止其帳
    戶內之金錢被盜領，造成自己之金錢損失，顯然被告在上述
    交付給陌生人前述3個帳戶之金融卡及密碼之時，與前開不
    詳陌生人之間，毫無信任關係。是被告交付上述3個帳戶之
    金融卡及密碼，咸信是為創造不實之金流，以圖詐貸銀行款
    項，此為被告所明知，而被告隱瞞此交付目的，僅於上開偵
    查中，辯稱對方說要匯款入伊的帳戶云云。然而，匯款並不
    需對造之提款卡及密碼，係要虛偽匯入又匯出，重複製造不
    實之金流之目的，方有交付3個帳戶之金融卡及密碼之作法
    。是被告即使其於偵查中所辯稱屬實，亦顯然明知對方是要
    做不實金流來詐騙銀行取得貸款，況且，於前述偵查中被告
    亦陳明「（問：獲得多少利益？）沒有。我還被他們騙了 1
    3000元去購買遊戲點數。後來他們還想要我購買點數我才去
    派出所報案。我也是有出過社會，他們跟我要金融卡的密碼
    我也是覺得怪怪的，但是我還是把密碼給他們。」、「（問
    ：你不怕對方把帳戶内款項提領一空？）他們還假惺惺跟我
    說我可以把提供的戶頭領到剩個位數才寄給他們。」等語，
    顯然被告於前述交付3張提款卡，認自己並無損失，至於該3
    個帳戶被如何不法使用，並無在意，被告與不詳對造，既共
    圖以不實金流訛騙銀行之方式來詐貸款項，連「銀行」均可
    訛騙，則被告亦當然有不確定幫助故意，即就不詳之對方，
    會訛騙一般人匯入款項，亦在被告完全認識及容認範圍內。
    且被告亦無任何阻止或防止之作為，是被告就不詳對方之詐
    騙犯行雖未必為共同正犯，然被告顯然具有至少不確定之幫
    助犯意。
　㈢按金融帳戶存摺、金融卡及密碼資料等物，攸關存戶個人財
    產權益之保障，衡諸常情，除付託與本人有親密關係之人外
    ，一般人均有妥為保管防阻他人任意使用之認識，而無任意
    自由流通之理由，尤以近年來利用電話或網路等詐欺取財之
    犯罪手法層出不窮，該等犯罪多數均係利用人頭帳戶，以躲
    避警方追查，早經媒體廣為披載，政府亦不斷致力加強宣導
    防範對策，是一般人本於通常之認知能力即可理解，如遇有
    不熟識之人藉詞要求提供存摺、金融卡、密碼等物，應可合
    理懷疑對方係為蒐集帳戶以作為詐欺集團掩飾犯罪而逃避警
    方查緝之工具。是被告坦承其在懷疑對方之情況下，仍交付
    其帳戶，足徵可認其對於自己利益之考量遠高於他人財產法益是
    否因此受害乙節，容任該等結果發生而不違背其本意，自仍
    應認具有幫助詐欺取財、洗錢之不確定故意，而成立幫助詐欺
    取財罪及幫助洗錢罪，堪認其主觀上具有幫助詐欺、洗錢之
    犯意。
　㈣依現今金融機構信用貸款實務，除須提供個人之身分證明文件
    核對外，另應敘明並提出個人之工作狀況、收入金額及相關之
    財力證明資料，金融機構透過徵信調查申請人之債信後，評估
    是否放款以及放款額度，倘若貸款人債信不良，並已達金融機構
    無法承擔風險之程度時，即無法貸得款項。本件被告自承:其
    為大專畢業，任職工程師等語，是被告對於辦理貸款需提供
    財力擔保還款，有一定程度之認識，然被告選擇不須擔保，只
    要交付帳戶的方式貸款，於本案並未提供相關財力證明資料或
    申請書，亦未見過對方，對方就被告之工作薪資、還款能力
    、還款方式等，均毫不重視，不需核實，僅關心被告交付帳
    戶及密碼。又雙方僅透過通訊軟體LINE聯絡，對方對於被告
    之還款能力、擔保、還款方式等節，絲毫未予以核實，顯見
    對方並不關心被告的債信能力，僅想取得被告之帳戶，是被
    告對於貸款之方式不合常規或是合法應有懷疑。且被告對於
    其提供高達3個帳戶之存取金錢權限給陌生人，以辦理貸款之
    舉之顯不合理，應有所認識，且製作不實之金流以圖詐欺貸
    款，對法院訊問時均有隱瞞。顯見被告確實知悉提款卡並無
    任何提供貸款審核之功能，倘如被告所述，對方會將貸款款
    項存入被告帳戶，則被告將密碼提供對方，如對方隨時可將
    款項領走，被告如何能取得貸款，顯見被告辯解並不合理。
    是被告在多方詢問貸款的情況下，仍選擇此種僅透過LINE聯
    繫，即將本案上開3家銀行帳戶提款卡含密碼交付對方，足認
    被告對於提供帳戶以辦理貸款顯不合理應有所認識，其於上述
    交付時，其主觀上具有幫助詐欺、洗錢之犯意，已昭然若揭
    。 
　㈤綜上，原審判處被告無罪，尚有未洽，請求撤銷原判決，更
    為適法之判決。
三、經查：
  ㈠近來因人頭帳戶取得日益困難，詐欺集團為取得人頭帳戶，
    或以金錢收購，或以詐騙方式取得，欺罔方式千變萬化，若
    一般人會因詐欺集團成員言詞相誘而陷於錯誤，進而交付鉅
    額財物，則金融帳戶之持有人亦有可能因相同原因陷於錯誤
    ，並交付金融帳戶之存摺、提款卡、密碼，自不能徒以客觀
    合理之智識經驗為基準，遽推論被告必具相當警覺程度，而
    對構成犯罪之事實必有預見。被告行為時雖已50餘歲，且自
    陳有貸款經過，並陳稱擔任工程師，尚非毫無智識之人，然
    被告陳稱當時係欲清償前債，且囿於曾與銀行辦理前置協商
    程序，致其原欲辦理機車、汽車貸款，分遭中租、和潤以其
    前有前置協商程序、房屋又已辦理2胎設定、負債比過高等
    情拒絕貸款申請；其另向臺灣理財通及OK忠訓國際申辦貸款
    ，亦因無法覓得保證人而未果，其始於網路上另覓借款管道
    ；再依卷附被告所提出與「小額借貸-余小姐」之LINE聯繫
    對話截圖（原審卷第45至97頁），被告聯繫對象之個人名稱
    為「小額借貸-余小姐」，其與「小額借貸-余小姐」一開始
    聯繫時，「小額借貸-余小姐」即詢問被告是否欲借款，經
    被告回覆「是」後，被告即應「小額借貸-余小姐」要求，
    將其個人年籍資料及月薪、名下財產狀況，向銀行及私人借
    款情形、資金需求及用途等傳訊告知，被告並與「小額借貸
    -余小姐」討論借貸利息、各期應繳納款項，待「小額借貸-
    余小姐」傳訊告知被告初步審核通過後，「小額借貸-余小
    姐」即告知因該單位係無抵押無擔保信用貸款，故需被告準
    備3個帳戶，1個撥款、1個還款、1個備用，並告知需準備能
    確保正常撥款之帳戶，否則會影響到被告用錢，且為避免帳
    戶內留存過多金額，造成不必要的經濟糾紛，要求被告先將
    金額提領為百元以下，待公司收受金融卡確認沒問題，就可
    安排外務接洽簽約併撥款。待被告依指示寄出金融卡後，即
    傳訊請求「小額借貸-余小姐」盡早撥款，「小額借貸-余小
    姐」仍傳訊與被告討論碰面放款地點，且詢問每月還款後將
    寄發1張本票之收件地址，並告知縱使週日亦可簽約。嗣後
    ，被告即不斷傳訊詢問貸款審核狀況，經「小額借貸-余小
    姐」回覆基本上都已經審核好，但因點數不夠，需要被告至
    超商購買點數後，就會安排外務當面簽約並於簽約時退還點
    數款項，並將款項撥到被告提供之帳戶，被告雖屢向「小額
    借貸-余小姐」表明其身上無現金，倘購買點數，會連原本
    保留欲購買生活物品之3,000元都沒了，然因「小額借貸-余
    小姐」說明倘未能購買，將無法獲貸，被告即依指示購買GA
    SH POINTS點數，「小額借貸-余小姐」並保證提交點數照片
    後，2小時左右就可完成。綜上各情，被告係透過網路上相
    關借貸廣告，始與「小額借貸-余小姐」取得聯繫，雙方並
    就被告債信、借款條件討論後，被告始依「小額借貸-余小
    姐」指示，提供前揭所申設金融帳戶，且除提供前揭金融帳
    戶外，雖因己身經濟困窘，仍為能儘速獲貸，依「小額借貸
    -余小姐」指示，將其身上僅有欲購買生活用品之現金，依
    指示購買GASH點數等情，足認被告與「小額借貸-余小姐」
    聯繫過程，自始至終均認係欲辦理貸款，且「小額借貸-余
    小姐」所為要求，均係該機構審核放貸之條件，應可認被告
    係確信其提供前揭金融帳戶之目的，均係為進行貸款審核，
    及做為撥款、還款、備用之途。
  ㈡又現今社會經濟狀況，有信用瑕疵之民眾貸款不易，需款孔
    急者，為求順利獲取貸款，對於代辦貸款者之要求，多會全
    力配合。詐欺集團利用需款孔急之民眾急於獲得貸款之心理
    ，藉此詐取金融帳戶資料者，時有所聞，故在信用不佳、經
    濟困難情形下，實難期待一般民眾均能詳究細節、提高警覺
    而避免遭詐騙、利用。經查，被告雖曾稱對方跟其要金融卡
    密碼時，其也是覺得怪怪的等語，然此或因本案借貸過程尚
    與其先前借貸經驗有違，故被告就該借貸程序感覺有異，並
    陳稱覺得「怪怪的」；然被告亦陳其當時已透過各式管道欲
    進行借款，更可從被告與「小額借貸-余小姐」通訊過程中
    ，被告屢屢要求「小額借貸-余小姐」可以提早核貸，並告
    知倘依要求購買GASH點數，將無現金購買生活用品，足認被
    告當時確實急需貸得款項，以歸還欠款，而於被告無法向銀
    行順利獲貸，其又長年患有雙極性情感疾患等身心狀況，在
    此急迫情況下，被告未能審慎判斷「小額借貸-余小姐」所
    述需提供3個金融帳戶供放款、還款、備用等情之可信性，
    率爾提供本案陽信銀行、新光銀行及台新銀行帳戶，固有失
    慮之處，然於現行法未將單純提供帳戶行為，專設刑事處罰
    明文，基於罪證有疑利於被告原則，亦難僅因被告未能識破
    本次申辦貸款過程有不合常情之處，即認被告有幫助詐欺取
    財、洗錢之不確定故意。
四、此外，原審業於附件判決理由欄㈢㈣，詳述尚難認被告有幫
    助詐欺及洗錢犯意之理由，檢察官上訴意旨係持已為原判決
    指駁說明之事項再為爭執，本院經核原審論理並無違誤之處
    ，且檢察官上訴未提出其他積極證據，足使本院產生無合理
    懷疑之有罪確信心證，依罪疑唯輕、罪疑有利於被告原則，
    自不得對被告為不利認定。檢察官上訴無理由，應予駁回。
據上論結，應依刑事訴訟法第368條、第373條，判決如主文。
本案經檢察官張文傑提起公訴，檢察官陳永豐提起上訴，檢察官
黃裕峯到庭執行職務。
中　　華　　民　　國　　111 　年　　5 　　月　　24　　日
            刑事第八庭　  審判長法　官　林  清  鈞
                                法　官　郭  瑞  祥
                                法　官　簡  婉  倫
以上正本證明與原本無異。     
被告不得上訴。
檢察官得提起上訴之理由，以刑事妥速審判法第9條第1項所列各
款情事為限。
檢察官如不服本判決應於收受送達後20日內向本院提出上訴書狀
，其未敘述上訴之理由者並得於提起上訴後20日內向本院補提理
由書（均須按他造當事人之人數附繕本）「切勿逕送上級法院」
。因疫情而遲誤不變期間，得向法院聲請回復原狀。

                                書記官  林　書　慶
　　　　　　　　　　　　　　　　
中　　華　　民　　國　　111 　年　　5 　　月　　24　　日
附件：
臺灣臺中地方法院刑事判決
110年度金訴字第1098號
公　訴　人　臺灣臺中地方檢察署檢察官
被　　　告　呂○○　男(民國00年00月00日生)


上列被告因違反洗錢防制法等案件，經檢察官提起公訴（110年
度偵字第32114號、第32115號），本院判決如下：
    主    文
呂○○無罪。
    理    由
一、公訴意旨略以：被告呂○○可預見將金融機構帳戶交由他人使
    用，可能幫助詐欺集團以詐欺社會大眾轉帳或匯款至該帳戶
    ，成為所謂「人頭帳戶」；且其所提供之金融帳戶將來可幫
    助車手成員進行現金提領而切斷資金金流以隱匿詐欺犯罪所
    得之去向及所在而進行洗錢，竟基於即使發生亦不違反本意
    之幫助詐欺及幫助洗錢之犯意，於民國110年7月8日11時59
    分許，在臺中市○○區○○路000號統一超商○○門市內，以店到
    店寄送之方式，將其所有陽信商業銀行(下稱陽信銀行)帳號
    000-000000000000號、新光商業銀行(下稱新光銀行)帳號00
    0-000000000000號、台新商業銀行(下稱台新銀行)帳號000-
    00000000000000號等3個帳戶之提款卡(含密碼)，提供予真
    實姓名、年籍均不詳之詐欺集團成員使用。詐欺集團成員取
    得被告前開帳戶後，即以附表所示方式，對附表所示之告訴
    人邱○○、施○○、林○○及郭○○等人施以詐術，致告訴人邱○○等
    人陷於錯誤，而於附表所示時間匯款如附表所示金額至被告
    前開銀行帳戶，隨即遭提領一空。嗣經附表所示之告訴人邱
    ○○等人報警處理，並循線查悉上情，因認被告涉有刑法第30
    條第1項、洗錢防制法第14條第1項之幫助洗錢罪嫌及刑法第
    30條第1項、同法第339條第1項之幫助詐欺取財罪嫌等語。
二、按犯罪事實應依證據認定之，無證據不得認定其犯罪事實；
    又不能證明被告犯罪者，應諭知無罪之判決，刑事訴訟法第
    154條第2項、第301條第1項分別定有明文。次按認定被告有
    罪之事實，應憑證據，如未能發現相當之證據，或證據不足
    以證明，自不能以推測或擬制之方法，以為裁判之基礎；且
    認定事實所憑之證據，其為訴訟上之證明，須達於通常一般
    人均不致有懷疑，而得確信其為事實之程度者，始得據為有
    罪之認定，倘其證明尚未達到此一程度而有合理之懷疑存在
    時，尚難為有罪之認定基礎；另苟積極證據不足以為不利於
    被告事實之認定，即應為有利於被告之認定，更不必有何有
    利之證據（最高法院30年上字第816號、40年台上字第86號
    、76年台上字第4986號判例意旨參照）。又刑事訴訟法第16
    1條第1項規定：檢察官就被告犯罪事實，應負舉證責任，並
    指出證明之方法。因此，檢察官對於起訴之犯罪事實，應負
    提出證據及說服之實質舉證責任。倘其所提出之證據，不足
    為被告有罪之積極證明，或其指出證明之方法，無從說服法
    院以形成被告有罪之心證，基於無罪推定之原則，自應為被
    告無罪判決之諭知（最高法院92年台上字第128號判例意旨
    參照）。　　
三、公訴意旨認被告涉犯上揭幫助詐欺取財罪嫌，無非係以被告
    呂○○於警詢時及偵查中之供述、告訴人邱○○、施○○、林○○、
    郭○○於警詢中之指訴、告訴人邱○○提供之網路銀行匯款明細
    、詐騙電話通聯紀錄截圖、告訴人施○○提供之網路銀行匯款
    明細翻拍照片、告訴人林○○提供之網路銀行匯款明細、告訴
    人郭○○提供之網路銀行交易明細、通話紀錄翻拍照片、被告
    之陽信銀行帳號000000000000號帳戶存摺存款印鑑卡暨開戶
    申請書、客戶對帳單、新光銀行帳號000000000000號帳戶交
    易明細表及帳戶資料、台新銀行帳號00000000000000號帳戶
    開戶資料及交易明細、台新銀行110年7月30日函所附台新銀
    行帳號00000000000000號帳戶交易明細等為主要論據。訊據
    被告固坦承有於前揭時間、地點，將其上開陽信銀行、新光
    銀行、台新銀行帳戶之提款卡寄出，惟堅詞否認有何幫助洗
    錢及幫助詐欺取財犯行，辯稱：其當時想要辦理貸款，經上
    網查詢後以LINE通訊軟體與暱稱「小額借貸-余小姐」之人
    聯絡，「小額借貸-余小姐」表示為審核其信用，必須提供
    帳戶之存摺及提款卡才能辦理貸款，其當時急需貸款，對方
    提供的利息條件是業界最低，其信以為真，遂依指示同時寄
    出上開三家銀行帳戶之提款卡給「小額借貸-余小姐」，後
    來對方又說信用評等不夠，希望其可以購買遊戲點數，補足
    信用評等，於是其又花了新臺幣(下同)1萬3000元去購買遊
    戲點數，後來對方又一直指示其繼續購買遊戲點數，其覺得
    怪怪的，就去報案，其寄出提款卡的目的是要申辦貸款，並
    未意識到會被拿去作為詐騙帳戶使用，其也是被害人等語。
四、經查：
(一)上開陽信銀行、新光銀行、台新銀行帳戶為被告所申辦，且
    被告確有於110年7月8日11時59分許，在臺中市○○區○○路000
    號統一超商○○門市內，以交貨便店到店方式，將上開陽信銀
    行、新光銀行、台新銀行帳戶之提款卡寄出，並提供提款卡
    密碼等情，業據被告於警詢、偵訊、本院行準備程序及審理
    時供承在卷（偵32115卷第20至22頁、偵32114卷第20至25頁
    、第121至124頁、本院卷第37、153頁），且有被告上開陽
    信銀行、新光銀行、台新銀行帳戶之開戶資料各1份在卷可
    稽(偵32114卷第67至69頁、第89至91頁、第105頁)，復有7-
    ELEVEN貨態查詢系統(偵32115卷第33頁)在卷可考。而告訴
    人邱○○、施○○、林○○及郭○○分別於附表詐欺經過情形欄內所
    示時間，遭不詳詐騙集團成員詐騙，致其等陷於錯誤，依指
    示將附表匯款金額欄內所示金錢分別匯入被告上開陽信銀行
    、新光銀行、台新銀行帳戶等情，亦據告訴人邱○○、施○○、
    林○○及郭○○於警詢中證述明確（偵32144號卷第27至28頁、
    第31至32頁、第33至35頁、偵32115卷第25至26頁），並有
    告訴人邱○○報案之高雄市政府警察局苓雅分局○○○○派出所受
    (處)理案件證明單、受理各類案件紀錄表、內政部警政署反
    詐騙諮詢專線紀錄表、受理詐騙帳戶通報警示簡便格式表、
    陽信銀行警示通報回函(偵32114卷第53至61頁)、告訴人邱○
    ○提出之網路銀行匯款明細、詐騙電話通聯紀錄截圖(偵3211
    4卷第63頁)、告訴人施○○報案之新北市政府警察局三重分局
    ○○派出所受(處)理案件證明單、受理各類案件紀錄表、受理
    詐騙帳戶通報警示簡便格式表、內政部警政署反詐騙諮詢專
    線紀錄表、
　　告訴人施○○受騙匯款至被告新光銀行帳戶之金融機構聯防機
    制通報單(偵32114卷第75至83頁)、告訴人施○○提出之網路
    銀行匯款明細翻拍照片(偵32114卷第85頁)、告訴人林○○報
    案之內政部警政署反詐騙諮詢專線紀錄表、桃園市政府警察
    局蘆竹分局○○派出所受理詐騙帳戶通報警示簡便格式表、受
    理各類案件紀錄表、受(處)理案件證明單、告訴人林○○受騙
    匯款至被告台新銀行帳戶之金融機構聯防機制通報單(偵321
    14卷第93至97、101至103頁)、告訴人林○○提供之網路銀行
    匯款明細(偵32114卷第99頁)、告訴人郭○○報案之內政部警
    政署反詐騙諮詢專線紀錄表、新北市政府警察局土城分局○○
    派出所陳報單、受理詐騙帳戶通報警示簡便格式表、受理各
    類案件紀錄表、受(處)理案件證明單、
　　告訴人郭○○受騙匯款至被告台新銀行帳戶之金融機構聯防機
    制通報單(偵32115卷第17頁、第37至38頁、第43至45頁、第
    49至51頁)、告訴人郭○○提出之網路銀行交易明細、通話紀
    錄翻拍照片(偵32115卷第47頁)附卷可參，此部分事實洵堪
    認定。
(二)惟上開事證僅足證明被告所寄交之上述金融機構帳戶資料，
    確遭詐欺集團用以作為詐騙前揭告訴人等之人頭帳戶，藉此
    掩飾、隱匿詐欺犯罪所得之去向及所在，尚不足以推論被告
    主觀上係基於幫助他人詐欺取財、洗錢之犯意而寄交上開帳
    戶資料。按刑法上幫助之行為，須有幫助他人犯罪之意思，
    如無此種故意，基於其他原因，以助成他人犯罪之結果，尚
    難以幫助論（最高法院20年上字第1022號判例要旨參照）；
    刑法關於犯罪之故意，係採希望主義，不但直接故意，須犯
    人對於構成犯罪之事實具備明知及有意使其發生之兩個要件
    ，即間接故意，亦須犯人對於構成犯罪之事實預見其發生，
    且其發生不違背犯人本意始成立，若對於構成犯罪之事實，
    雖預見其能發生，而在犯人主觀上確信其不致發生者，仍應
    以過失論（最高法院22年上字第4229號判例要旨參照）；刑
    法上之故意，分直接故意（確定故意）與間接故意（不確定
    故意或未必故意），「行為人對於構成犯罪之事實，明知並
    有意使其發生者」為直接故意。「行為人對於構成犯罪之事
    實，預見其發生而其發生並不違背其本意者」為間接故意，
    而間接故意與有認識的過失（又稱疏虞過失）之區別，二者
    對構成犯罪之事實雖均預見其能發生，但前者對其發生並不
    違背其本意，後者則確信其不發生（最高法院107年度台上
    字第48號判決要旨參照）。是提供金融帳戶存摺、提款卡等
    物之幫助詐欺取財、幫助洗錢犯罪，必須幫助人於行為時，
    明知或可得而知取得該金融帳戶存摺或提款卡等物者將持之
    以向他人詐取財物後提領一空，於出賣、出租或借用金融帳
    戶等原因，預見該金融帳戶可能遭到用以詐取他人財物及洗
    錢，即屬之；如非基於自己自由意思，於遺失、被騙、遭受
    脅迫等原因而提供金融帳戶存摺或提款卡等物，該提供者既
    無幫助犯罪之意思，當難認其有預見或容認取得金融帳戶存
    摺或提款卡等物者可能用以詐取他人財物及洗錢。準此，有
    關幫助詐欺及幫助洗錢犯罪成立與否，自不得僅以被告所持
    有之帳戶資料是否交付他人、交付後有無淪為犯罪者使用而
    為斷，尚須衡酌被告所辯提供帳戶資料之原因是否可採，並
    綜合行為人之素行、教育程度、財務狀況與行為人所述情節
    之主、客觀情事，以為判斷之基礎。從而，本案應審究者厥
    為：被告究竟係基於何原因提供上開帳戶之提款卡及密碼，
    且被告對於帳戶可能因此遭他人作為詐欺取財及掩飾或隱匿
    特定犯罪所得財物之工具，其主觀上有無認識或預見，先予
    敘明。
(三)被告於警詢、偵查中及本院審理時就其寄交上開帳戶資料之
    緣由均一致辯稱如前（偵32115卷第21頁、偵32114卷第21頁
    、第122頁、本院卷第37頁、第153頁），又被告已提出其與
    「小額借貸-余小姐」以LINE聯繫之對話截圖（本院卷第45
    至97頁），依該對話內容顯示，被告於「小額借貸-余小姐
    」詢問「您好 請問是要詢問借款嗎」後，被告立即表示「
    是！」，並隨即填寫「小額借貸-余小姐」傳送之個人基本
    資料表格，回覆手機號碼、身分證號、出生年月日、居住地
    址、財產狀況、信用狀況等個人資料，並且附上其身分證正
    反面照片，「小額借貸-余小姐」即傳送「您的初步審通過
    了公司同意借款十萬給你」、「您現在要準備3帳戶，一個
    撥款一個還款一個備用，帳戶不能有法扣代扣代繳問題帳戶
    警示帳戶以上這些問題，確定沒有這些問題的情況下把卡片
    存摺放一起拍過來我要做借款合同。」、「核對好沒問題您
    要把撥款還款備用帳戶寄到我們公司會計部做查詢，查詢有
    沒有法扣強扣代繳代扣這些問題，查詢毫無問題公司會安排
    外務人員到當地跟您接洽，面簽合同，簽合同當天撥款...
    」、「寄送包裹部分我們公司與7-11有合作（費用部分由我
    們公司承擔）如果您現在方便寄，我這邊給您申請配送條碼
    給你配送」、「查詢好無問題公司就會安排外務到您居住地
    區跟您接洽簽合同簽合同當天撥款」、「這樣整個流程就完
    成了」等文字，被告於寄出提款卡前復詢問「余小姐：請教
    一下，若3張提款卡，貴公司確認沒有問題的話，那今天貴
    公司，是否就能撥款？！還是需要什麼程序？」，及傳送「
    余小姐，請你多幫忙，我希望今天能拿到現金，因為今天晚
    上12點前，我需繳交高利貸的利息+本金5,000元，敬請協助
    ，謝謝妳！」等文字請求快速撥款應急，被告於110年7月8
    日11時59分許按照「小額借貸-余小姐」指示，使用統一超
    商店到店寄出本案3個銀行帳戶之提款卡，並在LINE提供該3
    張提款卡密碼。翌日（同年月9日）12時31分許，被告主動
    詢問：「余小姐：妳好！請問有結果了嗎！？」。數日後「
    小額借貸-余小姐」陳稱：「是這樣的 您的資料到公司審核
    ，基本上都已經審核好，但是您現在這邊的點數不夠」，被
    告隨即表示：「點數不夠，那要怎辦？」，「小額借貸-余
    小姐」回稱：「是這樣的，這個點數不夠你要補。你要到超
    商購買這個兩三個5000點。買好你傳給我票據，你拿好，今
    天會安排外務過去，當面簽合約，當面撥款。也會當面幫你
    報帳這個金額」、「這個只是個流程而已，隨後外務都會一
    同給您報銷 」，被告隨即詢問「我買這15000元會退還給我
    嗎」、「小額借貸-余小姐」回稱：「這個簽合同時會一同
    給您報銷，您不用擔心也會一同歸還您帳戶」，被告向「小
    額借貸-余小姐」解釋手邊所餘現金需歸還同事，能否等下
    週二才購買點數，「小額借貸-余小姐」回稱：「抱歉，是
    這樣的，因為這個件你是儘量今天要完成，因為公司這邊是
    無抵押，無擔保信用貸是肯定要這些流程的。你這邊有辦法
    的話是可以先跟誰拿一下，你等一下用好再還給他就可以了
    ，這個只是流程而已。希望你這邊能理解。我這邊也是在盡
    力幫到每位客戶。」、「是這樣的，因為我們今天在趕件，
    所以說我跟這邊能幫肯定要盡快幫客戶全部處理完成，不然
    後面一大堆件沒辦法提交」、「那您現在不配合的話要等後
    邊這批客戶完成後您才有辦法安排，要等很久」、「因為公
    司這邊都是按流程在辦理，每個客戶都是按流程的。到您這
    邊，你這個流程沒完成，只能等後面這一批。客戶完成你才
    有辦法安排，因為您錯過今天的處理和安排。」、「可能要
    七八天左右，因為現在客戶比較多...」等語，足認被告確
    曾向LINE暱稱「小額借貸-余小姐」之人詢問辦理貸款之進
    度並催促金額10萬元之撥款，而「小額借貸-余小姐」亦表
    明公司這邊是無抵押、無擔保信用貸款需要購買點數流程，
    確使被告誤以為「小額借貸-余小姐」係在協助其辦理貸款
    ，且於被告向「小額借貸-余小姐」表示手邊沒有現金可以
    購買點數時，「小額借貸-余小姐」復表明請被告想辦法湊
    錢或使用信用卡，否則錯過今天的處理及安排，要等上7、8
    天才能撥款，堪認被告辯稱其係誤信對方可為其辦理貸款，
    始寄交帳戶提款卡並告知密碼等情，尚非無稽。況被告寄交
    帳戶資料後，因「小額借貸-余小姐」要求其至超商購買1萬
    3000元之點數後，再要求被告購買點數，被告才驚覺受騙，
    並於尚未為警通知到案前，即於110年7月13日報警處理，有
    臺中市政府警察局大雅分局潭北派出所受（處）理案件證明
    單(本院卷第119頁)，足徵被告前揭所辯應屬可信。
(四)衡之現今傳媒多樣化，每日報紙、廣播、網路，無不充斥各
    種形式之代辦信用卡、貸款資訊廣告，甚且主動撥打吾人手
    機或傳送簡訊詢問有無貸款需求者，可謂不勝其擾；然相對
    而言，如有亟需資金周轉又缺乏查證管道之市井小民，反成
    為救急之浮木，未必能及時區辨相關訊息之真偽，以致在未
    經事先充分查證下，將對方要求之貸款所需文件，包括存摺
    、印章、提款卡等帳戶資料，先行寄交允諾代辦貸款之一方
    ，其後始知受騙，此種欺瞞手段於司法實務上尚非少見，並
    非本案所獨有。且詐騙集團詐騙手法日新月異，縱然政府、
    金融機構與媒體已大肆宣導、報導，仍屢屢發生受騙之案件
    ，其中被害者亦不乏有高學歷、收入優渥或具相當社會經驗
    之人，受騙原因亦甚有不合常情者。若一般人會因詐騙集團
    引誘而陷於錯誤，進而交付鉅額財物，則金融帳戶持有人因
    相同原因陷於錯誤，交付存摺、提款卡、密碼等資料，誠非
    難以想像，自不能以我等客觀常人智識經驗為基準，遽而推
    論交付帳戶者必具有相同警覺程度、對構成犯罪之事實必有
    預見。又提供或販賣金融帳戶予詐騙集團將會遭受刑事追訴
    ，業經政府多方宣導周知，多數犯罪者亦因此遭到司法判刑
    制裁，因此詐騙集團益發不易藉由傳統收購手法蒐集人頭金
    融帳戶，遂改弦易轍，以迂迴或詐騙手法取得金融機構帳戶
    ，故邇來詐騙集團藉由刊登廣告，利用亟需用錢之人，因有
    不良信用紀錄或苦無資力提供擔保，無法順利向一般金融機
    構借貸，而以代辦貸款為名義，藉此詐取金融帳戶資料者，
    不乏其例；此由政府曾在電視媒體上製播呼籲辦理貸款者小
    心防詐之宣導短片，各大報紙亦於分類廣告欄位旁一再提醒
    讀者切勿交付金融帳戶提款卡、存摺及密碼等語，即可明證
    確有民眾因辦理貸款而受詐騙交付帳戶資料之情形；故在經
    濟拮据之情形下，因辦理貸款過於急切，實難期待一般民眾
    均能詳究細節、提高警覺而免遭詐騙、利用，且一般人對於
    社會事物之警覺性或風險評估，常因人而異，此觀諸詐騙集
    團之詐騙手法雖經政府大力宣導及媒體大幅報導，受騙案件
    仍屢見不鮮，倘人人均有如此高度之智慧辨別真偽，則社會
    上何來眾多詐欺犯罪之受害者。是被害者除遭詐騙一般財物
    外，亦有可能遭人詐騙金融機構存摺、提款卡、密碼等物，
    自不得遽以認定辦理貸款者交付金融帳戶存摺、提款卡及密
    碼等資料即有幫助詐欺取財及幫助洗錢之認知及故意。本案
    被告供稱因母親重病，每月住在護理之家的費用需要4萬多
    元，伊的月薪才4萬5千元，每月入不敷出，伊已向同事、親
    友及高利貸借款，急需還錢，才會找「小額借貸-余小姐」
    私人借貸等語（本院卷第36至37頁、第99頁、第154頁、第1
    57頁）。又被告長年患有雙極性情感疾患，鬱期(本院卷第4
    1頁、第154頁)，是被告在母親重病，金錢需求急迫之情況
    下，實難期待被告謹慎、冷靜思考對方所述是否合理，或詳
    究細節、提高警覺而免遭詐騙，遑論預見提供帳戶資料之風
    險，是其因疏於提防警覺，乃交付帳戶之提款卡並告知密碼
    ，實有高度可能。質言之，被告在母親重病及債務雙重壓力
    下，向「小額借貸-余小姐」借款10萬元，也是為還錢給同
    事與親戚，及償還高利貸本金與利息，在能過一關是一關情
    況下，被告疏於查證對方真實身分，率爾依對方要求提供其
    帳戶提款卡及告知密碼，欲供辦理貸款，固有可議之處，然
    貧窮本身會增添心頭負擔，並降低流動智力和執行控制力，
    心智有一部份被匱乏所俘虜，被告思慮不周，以致個人帳戶
    遭詐騙集團為不法使用，尚難執以推論其有預見提供帳戶資
    料可能遭人利用作為詐欺取財、洗錢之工具而不違背其本意
    之不確定故意。
五、綜上所述，檢察官所提各項證據，僅足說明被告依「小額借
    貸-余小姐」指示寄交帳戶資料後，遭詐騙集團用以作為詐
    取告訴人等人財物及洗錢之犯罪工具等客觀事實，然尚不足
    以證明被告主觀上具有幫助洗錢及幫助詐欺取財之不確定故
    意，被告既係遭詐騙而交付帳戶，而為被害人，自難認其具
    有幫助他人詐欺取財及幫助洗錢之犯罪故意。復查無其他積
    極證據足資證明被告有檢察官所指之犯行，依上開法律規定
    及說明，被告之犯罪既屬不能證明，自應為被告無罪之諭知
    。
據上論斷，應依刑事訴訟法第301條第1項，判決如主文。
本案經檢察官張文傑提起公訴，檢察官陳永豐到庭執行職務。
中華民國111年2月24日
                  刑事第七庭  審判長法  官  尚安雅
                                    法  官  王怡蓁
                                    法  官  丁智慧
以上正本證明與原本無異。
如不服本判決應於收受送達後20日內向本院提出上訴書狀，並應
敘述具體理由；其未敘述上訴之理由者，應於上訴期間屆滿後20
日內向本院補提理由書（均須按他造當事人之人數附繕本）「切
勿逕送上級法院」。
告訴人或被害人如不服判決，應備理由具狀向檢察官請求上訴，
上訴期間之計算，以檢察官收受判決正本之日起算。
                                    書記官  資念婷
中華民國111年2月25日
      
附表:
編號 告訴人 詐欺經過情形 匯款時間 匯款金額 匯入帳號 1 邱○○ 告訴人邱○○於110年7月10日17時46分許，接獲不詳詐欺集團成員來電，佯稱其之前網路購買商品重覆下單，須依指示操作解除重複下單，告訴人因而陷於錯誤，依指示操作轉帳。 110年7月10日18時54分許 49,989  陽信商業銀行帳號000-000000000000號帳戶    110年7月10日8時57分許 42,312   2 施○○ 告訴人施○○於110年7月10日21時許，接獲不詳詐欺集團成員來電，佯稱其之前網路購買商品因工作人員操作錯誤，將其升級成高級會員，須依指示操作解除會員資格，告訴人因而陷於錯誤，依指示操作轉帳。 110年7月10日22時4分許 49,987  新光商業銀行帳號000-000000000000號    110年7月10日22時10分許 49,987   3 林○○ 告訴人林○○於110年7月10日21時17分許許，接獲不詳詐欺集團成員來電，佯稱婕妮絲美商平台系統遭駭客侵入，其須依指示操作解除銀行扣款，告訴人因而陷於錯誤，依指示操作轉帳。 110年7月10日22時10分許 49,987  台新商業銀行帳號000-00000000000000號    110年7月10日22時14分許 49,987   4 郭○○ 告訴人郭○○於110年7月10日20時53分許許，接獲不詳詐欺集團成員來電佯稱其個人資料遭駭客入侵外洩，告訴人因而陷於錯誤，依指示操作轉帳。 110年7月10日22時7分許 49,988  台新商業銀行帳號000-00000000000000號